# 内部处置资产组的会计问题

提问人：老兵 701206 时间：2022-02-11 14:55:58
陈总：
A公司于 2019 年 12 月 31 日支付 1800 万元收购了B公司60%的股份（属于非同一控制下企业合并，B公司账面净资产 2000 万元，收益法评估值 3000 万元），产生合并商誉 600 万元（B公司此时的全商誉为 1000 万元），A公司 2020 年 1 月 31 日支付 1200 万元收购了B公司另外40%股权。 2020 年 2 月 28 日，A公司将B公司的业务按 3000 万元价格（资产、负债、人员）全部收回，B公司变成空壳公司，准备转产为其他类型公司。请问：
1 、A公司对于收回的业务，如何做会计处理？
我们的观点：按收购时点（ 2019 年 12 月 31 日）账面价值入账，其中商誉 1000 万元。
2 、B公司出售业务，如何做会计处理？
我们的观点：B公司处置业务，作为营业外收入处理。
3 、A公司长期投资中的商誉 600 万元，该如何处理？
我们的观点：由于业务已转移，商誉已转移至A公司，故长期投资包含的商誉全部计提减值准备。
4 、A公司收购商誉 1000 万元的减值测试
我们的观点：在A公司层面做测试。
5 、A公司收购B公司业务对合并财务报表的影响
我们的观点：
（ 1 ）A公司计提的商誉减值准备 600 万元全部冲回；
（ 2 ）B公司处置业务产生的利润 1000 万元，其中 600 万无与长期投资对冲， 400 万元与商誉对冲；
（ 3 ）合并层面冲回的 1000 万元利润，在合并层面是否确认递延所得税资产？我们暂时找不到理论依据。
谢谢陈总

回答人：chenyiwei
1 、 2 、可以这样理解。
3 、该商誉所对应的业务仍在合并报表范围内，因此合并报表层面不能仅因为内部架构重组而对该商誉计提减值。同理A公司个别报表层面接收该商誉后也不应全额对其计提减值。
4 、应关注该商誉对应的资产组在重组后有无变化，不应简单地将A公司整体认定为一个资产组。
5 、A公司收购B公司业务对合并财务报表无影响。个别报表层面的处理在合并报表层面均应抵销，视同该内部重组交易未发生。